【裁判字號】    99,上易,849
【裁判日期】    991119
【裁判案由】    妨害名譽
【裁判全文】
臺灣高等法院高雄分院刑事判決         99年度上易字第849號
上  訴  人  臺灣高雄地方法院檢察署檢察官
被      告  乙○○○
選任辯護人  張宗隆律師
上列上訴人因被告妨害名譽案件，不服臺灣高雄地方法院99年度
易字第787 號中華民國99年7 月30日第一審判決（起訴案號：臺
灣高雄地方法院檢察署99年度偵字第1761號），提起上訴，本院
判決如下：
    主  文
上訴駁回。
    理  由
一、本案經本院審理結果，認第一審判決被告乙○○○（下稱被
    告）無罪並無不當，應予維持，並引用第一審判決書記載之
    理由（如附件）。
二、本案上訴人即臺灣高雄地方法院檢察署檢察官（下稱檢察官
    ）不服原審判決提起上訴，其上訴書所載理由略謂：刑法上
    之公然侮辱罪，只需侮辱行為足使不特定人或多數人得以共
    見共聞，即行成立，因此，若傳達於多數人，亦成立誹謗罪
    。本件被告以電話向高雄縣政府警察局督察室虛構不實之指
    控，將隨著遭其利用之承辦人員紀錄表逐級呈閱而層層擴散
    ，達到妨害告訴人甲○○（下稱告訴人）名譽之目的。且被
    告亦供稱，除了以電話指控告訴人外，另有數次親自至高雄
    縣政府警察局找督察，若被告不希望此事張揚，何需多次親
    往追究處理？並讓非承辦此案之督察得知此事？綜上，本件
    縱使認為被告所誹謗之事並未傳於不特定人，然已傳達於多
    數人，告訴人名譽業已遭受損害，原審判決被告無罪，認事
    用法尚有違誤云云。
三、按事實審法院對於證據之取捨，依法雖有自由判斷之權，然
    積極證據不足證明犯罪事實時，被告之抗辯或反證縱屬虛偽
    ，仍不能以此資為積極證據應予採信之理由（最高法院30年
    上字第482 號判例意旨參照），又認定犯罪事實應依憑證據
    ，故被告否認犯罪事實所持之辯解，縱屬不能成立，仍非有
    積極證據足以證明其犯罪行為，不能遽為有罪之認定，亦不
    能以推測或擬制之方法以為裁判基礎（最高法院84年台上字
    第2677號判決意旨參照）。
四、原判決認本件尚無證據足以證明被告有散布於眾之意圖，與
    刑法誹謗罪之構成要件有間等情，業已綜合各種相關證據，
    認檢察官所訴各節尚不足以證明被告有妨害名譽犯行，就案
    內有關證據，本於調查所得心證，分別定其取捨而為事實上
    之判斷，均已於理由內詳加說明，亦符合經驗法則及論理法
    則。此外，復查無其他積極證據足認被告確有公訴意旨所指
    妨害名譽之犯行，檢察官所舉之證據，其為訴訟上之證明，
    並未達到通常一般之人均確信被告有妨害名譽犯行之真實程
    度，被告犯罪自屬不能證明。
五、檢察官雖以前開情詞提起上訴，惟查：
  (一)按刑法第310條第1項所稱之誹謗罪，係以意圖散布於眾，而
    指摘或傳述足以毀損他人名譽之事為其構成要件。而所謂意
    圖散布於眾，係指意圖散發或傳布於不特定之多數人而言，
    如僅傳達於特定之人，即不足以當之（最高法院88年度台非
    字第21號判決意旨參照）。被告撥打電話至高雄縣政府警察
    局督察室，向值班督察員黃胤銘指訴告訴人有不當之言行之
    目的，僅係希望告訴人之服務機關能規勸約束告訴人，並無
    將其所指訴之告訴人不當言行散發或傳布於不特定多數人之
    意圖，自與刑法誹謗罪之構成要件有間。
  (二)經本院向高雄縣政府警察局函詢被告至該局陳述意見之相關
    資料，該局函覆稱：被告除曾於98年（該函誤載為99年，下
    同）6月6日以電話致電本局督察室陳情外，復曾於98年10月
    19日14時攜同李振中、李振國等3人，親自至本局督察室陳
    情，陳情目的乃請求本局予以屬員李振民依考績法以「記二
    大過免職」懲處；另曾於98年10月29日致書高雄縣縣長服務
    中心交下本局調查，本局於98年11月19日在督察室辦公室訪
    談被告；另於相關紀錄中，被告表示曾於99年6月22日親至
    本局陳情，惟因系爭事實乃係親族間家事管理債務糾紛，非
    屬李振民職務行為，於當事人及相關人員調解時並無談話紀
    錄可稽等語，此有高雄縣政府警察局99年9 月29日高縣警督
    字第0990038087號函檢附高雄縣政府警察局督察室受理各類
    案件紀錄表、高雄縣縣長服務中心陳情案件紀錄表、高雄縣
    政府警察局督察室訪談紀錄及陳情書等件在卷可稽。依上開
    函文及檢附之相關資料內容可知，被告上開陳情及接受訪談
    之內容有二：(1)本案電話陳情內容之後續處理情形；(2)質疑
    告訴人私自影印機關內部檔案資料即高雄縣政府警察局督察
    室受理各類案件紀錄表及高雄縣政府警察局懇談紀錄表持以
    對被告提起告訴有所不當。是自本案被告電話陳情後，雖有
    再為陳情及被動接受訪談之行為，惟均係本案電話陳情之後
    續及衍生情節，尚非另有對告訴人為其他指訴之行為。職是
    ，亦難執此遽認被告有將其所指訴之告訴人不當言行散發或
    傳布於不特定多數人之意圖。
六、綜上所述，原審因而認被告犯罪無法證明，而為無罪之諭知
    ，認事用法並無違誤。檢察官上訴意旨，猶執前詞，指摘原
    判決不當，為無理由，應予駁回。
七、據上論結，應依刑事訴訟法第368條、第373條，判決如主文
    。
本案經檢察官陳國全到庭執行職務。
中    華    民    國    99    年    11    月    19    日
                  刑事第九庭    審判長法  官   莊秋桃
                                      法  官   范惠瑩
                                      法  官   孫啟強
以上正本證明與原本無異。
不得上訴。
中    華    民    國    99    年    11    月    19    日
                                      書記官   劉鴻瑛
附件：
臺灣高雄地方法院99年度易字第787號刑事判決。

司法院資訊處製作；財團法人民間司法改革基金會備份。
